【裁判字號】    97,交訴,33
【裁判日期】    980609
【裁判案由】    肇事逃逸
【裁判全文】
臺灣臺北地方法院刑事判決              97年度交訴字第33號
公  訴  人  臺灣臺北地方法院檢察署檢察官
被      告  甲○○
上列被告因肇事逃逸案件，經檢察官提起公訴（96年度偵字第17
711號），本院判決如下：
    主  文
甲○○無罪。
    理  由
一、公訴意旨略以：被告甲○○駕駛車牌號碼9A─4877號自用小
    貨車，沿臺北市中山區○○○路由西向東方向行駛，於民國
    96年7月26日6時13分許，行經民權西路與天祥路口時，明知
    該路口不得左轉，亦不得迴車，且當時天候晴、日間自然光
    線、柏油路面乾燥無缺陷、無障礙物、視距良好，並無不能
    注意之情事，竟未遵守號誌規定即逕行迴轉，使同向後方由
    告訴人丙○○騎乘車牌號碼GFN─487號重型機車閃避不及而
    發生擦撞，致告訴人人車倒地因而受有傷害，被告於肇事後
    ，對於傷者未加以救護，亦未報警處置即逕行駕車逃離現場
    ，因認被告涉有刑法第185條之4肇事逃逸罪嫌等語。
二、按犯罪事實應依證據認定之，無證據不得認定犯罪事實，又
    不能證明被告犯罪者，應諭知無罪之判決，刑事訴訟法第15
    4條第2項、第301條第1項分別定有明文。且認定犯罪事實所
    憑之證據，雖不以直接證據為限，間接證據亦包括在內，然
    無論直接或間接證據，其為訴訟上之證明，須於通常一般之
    人均不致於有所懷疑，而得確信其為真實之程度者，始得據
    之為有罪之認定，倘其證明尚未達到此一程度，而有合理性
    懷疑之存在時，即無從為有罪之認定，此有最高法院76年度
    台上字第4986號判例意旨可資參照。又認定不利於被告之事
    實，須依積極證據，苟積極證據不足為不利於被告事實之認
    定時，即應為有利於被告之認定，更不必有何有利之證據（
    最高法院30年度上字第816號判例參照）。
三、關於本件之證據能力部分：卷附道路交通事故現場圖、道路
    交通事故調查報告表、道路交通事故補充資料表均係員警接
    獲報案後抵達肇事現場，依法執行實施勘察等職務後所製作
    以紀錄當時實見現場情形之紀錄文書，審酌製作該等文書之
    交通分隊警員，係以承辦轄區交通事故為其職責，故其就所
    受理之交通事故所製作之上開文書，自具有例行性之特質，
    並無證據證明有何虛偽不實或明顯瑕疵等顯不可信之情形，
    依刑事訴訟法第159條之4第1款之規定，皆有證據能力，首
    應敘明。
四、檢察官認被告涉有前開犯行，無非係以：被告之供述、證人
    即告訴人丙○○之指述、證人乙○○之證述、馬偕醫院診斷
    證明書、道路交通事故現場圖、現場照片、交通事故談話紀
    錄表、補充資料表、調查報告表、道路交通事故肇事人自首
    情形紀錄表、疑似道路交通事故逃逸追查表等件為據。
五、訊據被告固承駕駛前揭自用小貨車於上揭時、地行經該處，
    並目擊告訴人人車倒地之事實，惟堅決否認有何肇事逃逸犯
    行，並辯稱：當時係在等紅燈直行，且非突然停車，上開交
    通事故係告訴人騎車速度過快自行跌倒，伊是因為看到告訴
    人跌倒才有左轉至捷運工地停車察看告訴人傷勢之行為，直
    至救護車離開，伊始駕車離開，並無肇事逃逸等語。經查：
（一）告訴人於前揭時地騎乘機車人車倒地，並因而受有傷害之
      事實，業據被告坦承無訛，復據告訴人供述詳實，且有告
      訴人提出之馬偕醫院診斷證明書在卷可稽，故此部分事實
      自堪認定。
（二）次查，告訴人固於警詢、偵查及本院審理時均指訴被告駕
      車違規左轉而致其閃避不及並於碰撞後人車倒地，然審酌
      有關車號GFN-857號重型機車撞擊車號9A-4877號自小貨車
      位置及兩車相對位置，告訴人於交通事故談話紀錄表（偵
      卷第12頁）指訴機車係行駛於該路段第二車道，因被告所
      駕駛之自小貨車自第三車道未閃方向燈違規左轉，致其機
      車撞擊貨車之左後車尾；警詢筆錄（偵卷第7 頁）則僅指
      訴當時係行駛於第二車道，而未指訴被告所在車道，所指
      訴撞擊位置亦為自小貨車之左後車尾；於偵訊筆錄（偵卷
      第36頁）則指訴其機車行駛於第二車道，被告駕駛自小貨
      車自最外側車道未閃方向燈違規左轉，而撞擊自小貨車左
      後輪跌倒，並有撞到左後方車體裝卸之木板；於本院審判
      中則證稱其行經民權西路與天祥路口時係位於第二車道，
      看到前方有自小貨車停在第二車道待左轉，自小貨車車頭
      已壓在第二車道與公車專用道中間的線，且撞擊到自小貨
      車左後方車輪等語在卷（本院卷第22頁至第24頁），更於
      被告之辯護人反詰問時（本院卷第24頁至第27頁），明確
      證稱前述談話紀錄表（偵卷第12頁）所指第三車道係自機
      車道起算，且於辯護人提示交通事故現場圖（偵卷第11頁
      ）時，證稱當時所謂的第三車道係該圖所示之第二車道。
      是綜合告訴人歷次陳述以觀，被告駕駛車號9A─4877號自
      小貨車行經民權西路、天祥路口且告訴人人車倒地時，被
      告之自小貨車所在位置為交通事故現場圖所示之第二車道
      並無疑義。
（三）另查，關於本件機車與自小貨車之碰撞位置究竟為何，告
      訴人於本院具結證稱其跌倒的位置為交通道路交通事故現
      場圖（偵卷第11頁）「蓋指紋的地方」（即第二車道），
      碰撞的地方就是跌倒的地方等語（本院卷第26頁），故可
      推知當時告訴人之機車係行駛於第二車道，惟有關肇事地
      點，告訴人復證述在該路段從停止線往下面約7、8間房子
      的距離，「碰撞的地方就是跌倒的地方」等語（本院卷第
      24、26頁），故依告訴人於警詢證稱之碰撞位置應係民權
      西路與天祥路交叉路口之停止線至多往回約6 公尺處，此
      由道路交通事故現場圖之比例尺為每格2 公尺自可推論無
      誤，然細核告訴人於本院之證詞以觀，其所證述之由停止
      線往回約7、8間店面之碰撞位置，至少與停止線已有約20
      公尺之距離，然查該處第一車道左側有捷運施工圍籬，有
      該處現場照片及臺北市政府捷運工程局南區工程處98年 4
      月29日函附之施工圖說及照片可資對照（偵卷第19、21頁
      、本院卷第117至120頁），客觀上該自小貨車無於該處違
      規左轉天祥路之可能，是被告有無於告訴人所述地點違規
      左轉而致肇事，實有疑問。再者，臺北市車輛行車事故鑑
      定委員會鑑定意見書及臺北市政府交通局覆議意見書（本
      院卷第56至58、97至99頁），均係依告訴人之指訴而認定
      被告有違規左轉情事，然告訴人此部分指訴有明顯瑕疵，
      詳如前述，自難援引該2份鑑定書為不利益被告之認定。
（四）再查，本件依告訴人歷次所指訴之兩車碰撞位置均係在自
      小客車之左後方，業如前述，然此又與告訴人指訴被告自
      小貨車係違規左轉不相符合，理由在於被告之自小貨車既
      係行駛於第2 車道，則告訴人既自承已採取向右閃避方式
      迴避碰撞之發生（偵卷第12頁），但仍撞擊自小貨車之左
      後方，則告訴人當時行駛之車道理應非其所稱第2 車道，
      而係第一車道（即公車專用道），方有碰撞於該自小貨車
      左後方之可能，因若告訴人所在為第2車道且已向右閃躲
      ，則產生擦撞位置勢必在自小貨車右後方，而非左後方，
      從而告訴人指訴因見同車道在前之自小客車欲違規左轉而
      閃避不及致生碰撞等語，顯有瑕疵，自難採為論罪科刑之
      依據。
（五）繼查，證人乙○○雖於偵查中（偵卷第46頁至第47頁）及
      本院審理時（本院卷第28頁）均證述97年7月26日上午6時
      許駕駛261 路線公車於經過民權西路與天祥路口處之公車
      專用道，並看到告訴人跌倒在其右側之第2 車道，然其業
      已明確證述未目睹碰撞經過（偵卷第47頁、本院卷第28頁
      ），故其證詞亦無從認定被告有何肇事逃逸犯行。
（六）末查，有關交通道路交通事故現場圖（偵卷第11頁）所示
      位於該路口公車專用道停止線前方1.9 公尺處之油漬，因
      與告訴人指訴碰撞發生地點顯無關聯，自不可能係本件碰
      撞所生之物理證據，附予敘明。
（七）綜上所論，本件縱有發生碰撞情事，其事故之發生情形亦
      應非告訴人所指訴之被告違規左轉而於碰撞後肇事逃逸，
      故被告既無違規左轉而致告訴人碰撞之行為，從而被告主
      觀上因見告訴人人車倒地，乃就近左轉該處之捷運施工工
      地以查看告訴人狀況，且於告訴人獲得路人及捷運工地施
      工人員之救護，並於等待救護車抵達後始行離去，客觀上
      實難認被告有何肇事逃逸之犯罪故意，是被告所為之辯解
      應可採信。此外，本院復查無其他積極證據足以證明被告
      有何肇事逃逸之犯行，自應為被告無罪之諭知。
據上論斷，應依刑事訴訟法第301條第1項，判決如主文。
本案經檢察官李彥霖到庭執行職務
中    華    民    國    98    年    6     月    9     日
                        刑事第十七庭審判長法  官  劉煌基
                                          法  官  賴淑美
                                          法  官  葉力旗
上正本證明與原本無異。
如不服本判決應於收受送達後10日內向本院提出上訴書狀，並應
敘述具體理由；其未敘述上訴理由者，應於上訴期間屆滿後20日
內向本院補提理由書（均須按他造當事人之人數附繕本）「切勿
逕送上級法院」。告訴人或被害人如對於本判決不服者，應具備
理由請求檢察官上訴，其上訴期間之計算係以檢察官收受判決正
本之日期為準。
                                          書記官  周小玲
中    華    民    國    98    年    6     月    16    日


司法院資訊處製作；財團法人民間司法改革基金會備份。
